【裁判字號】    98,訴,1051
【裁判日期】    981126
【裁判案由】    違反毒品危害防制條例
【裁判全文】
臺灣屏東地方法院刑事判決              98年度訴字第1051號
公  訴  人  臺灣屏東地方法院檢察署檢察官
被      告  甲○○
                    （另案於台灣屏東監獄執行中)
上列被告因違反毒品危害防制條例案件，經檢察官提起公訴（98
年度毒偵字第747 號、第959 號、第967 號、第1016號、第1046
號、第1056號），嗣被告於本院準備程序進行中先就被訴事實為
有罪之陳述，本院告知被告簡式審判程序之旨，並聽取當事人之
意見後，裁定改由受命法官獨任依簡式審判程序審理，本院判決
如下：
    主  文
甲○○犯施用第一級毒品罪，共伍罪，均累犯，各處有期徒刑捌
月，扣案之第一級毒品海洛因合計肆包( 其中貳包合計淨重壹點
零肆公克，另貳包驗後淨重合計零點陸伍貳公克) 、殘留第一級
毒品海洛因之注射針筒貳支、塑膠藥鏟壹支，均沒收銷燬，注射
針筒壹支沒收；又施用第二級毒品，共伍罪，均累犯，各處有期
徒刑伍月，扣案之第二級毒品甲基安非他命（驗後淨重零點貳伍
公克）、殘留有第二級毒品甲基安非他命之玻璃球吸食器壹支，
均沒收銷燬。應執行有期徒刑年，扣案之第一級毒品海洛因合
計肆包( 其中貳包合計淨重壹點零肆公克，另貳包驗後淨重合計
零點陸伍貳公克) 、殘留第一級毒品海洛因之注射針筒貳支、塑
膠藥鏟壹支、第二級毒品甲基安非他命（驗後淨重零點貳伍公克
）、殘留有第二級毒品甲基安非他命之玻璃球吸食器壹支，均沒
收銷燬，注射針筒壹支沒收。
    事  實
一、甲○○曾於民國90年間，因施用毒品案件，經本院裁定送觀
    察、勒戒，認無繼續施用毒品之傾向，90年4 月19日執行完
    畢釋放，90年間再因施用毒品案件，經本院裁定令入戒治處
    所強制戒治，並經檢察官起訴，戒治部分於91年12月13日執
    行完畢，刑責部分經本院分別判處有期徒刑10月、7 月，應
    執行有期徒刑1 年2 月確定，於95年4 月26日執行完畢。另
    於95年間因施用第一、二級毒品、竊盜、詐欺等案件，經本
    院分別判處有期徒刑10月、4 月、8 月、1 年2 月、8 月、
    4 月、8 月、9 月、7 月、5 月，減刑後應執行有期徒刑2
    年3 月確定，應執行至100 年2 月2 日始期滿。猶不知悔改
    ，復於：
(一)、98年3 月25日8 時許，在屏東縣新埤鄉○○村○○路78號住
    所，基於施用第一級毒品海洛因之犯意，以將海洛因加水置
    於針筒後注入體內之方式，施用第一級毒品海洛因1 次；另
    於98年3 月25日上午8 時許，在施用海洛因後，另基於基於
    施用第二級毒品甲基安非他命之犯意，在上開住處，施用第
    二級毒品甲基安非他命1 次。嗣於98年3 月25日下午2 時15
    分許經警採尿送驗，檢出嗎啡及甲基安非他命陽性反應。
(二)、98年4 月16日下午2 時許，在其上開住所，基於施用第一級
    毒品海洛因之犯意，以將海洛因加水置於針筒後注入體內之
    方式，施用第一級毒品海洛因1 次；另於98年4 月16日下午
    2 時許於，在施用海洛因後，另基於基於施用第二級毒品甲
    基安非他命之犯意，在上開住處，施用第二級毒品甲基安非
    他命1 次。嗣於98年4 月16日下午3 時50分許，因另案通緝
    為警緝獲，經警採尿送驗，檢出嗎啡及甲基安非他命陽性反
    應。
(三)、98年6 月2 日中午12時許，在其上開住所，基於施用第一級
    毒品海洛因之犯意，以將海洛因加水置於針筒後注入體內之
    方式，施用第一級毒品海洛因1 次；另於98年6 月2 日下午
    6 時10分許回溯72小時內某時，在不詳處所，施用第二級毒
    品甲基安非他命1 次。嗣於98年6 月2 日下午2 時8 分許，
    在其上開住所，為警查獲其持有海洛因2 包（合計淨重1.04
    公克）、注射針筒1 支、持以施用安非他命殘留甲基安非他
    命之玻璃球吸食器1 支及殘留第一級毒品海洛因之塑膠藥鏟
    1 支等物，經警採尿送驗，檢出嗎啡及甲基安非他命陽性反
    應。
(四)、98年6 月4 日某時，在屏東縣東港鎮○○里○○路○段之堤
    防，基於施用第一級毒品海洛因之犯意，以將海洛因加水置
    於針筒後注入體內之方式，施用第一級毒品海洛因1 次；另
    基於施用第二級毒品甲基安非他命之犯意，以將甲基安非他
    命置於玻璃管內以火燒烤後，吸食所產生煙霧之方式，施用
    第二級毒品甲基安非他命1 次。嗣於98年6 月7 日下午5 時
    35分許，在上址為警查獲其持有殘留第一級毒品海洛因之注
    射針筒1 支。經警採尿送驗，檢出嗎啡及甲基安非他命陽性
    反應。
(五)、98年6 月16日上午8 時許，在其上開住所，基於施用第二級
    毒品甲基安非他命之犯意以將甲基安非他命置於玻璃管內以
    火燒烤後，吸食所產生煙霧之方式，施用第二級毒品甲基安
    非他命1 次；另基於施用第一級毒品海洛因之犯意，以將海
    洛因加水置於針筒後注入體內之方式，施用第一級毒品海洛
    因1 次。嗣於同日下午2 時50分許，在屏東縣東港鎮安泰醫
    院B 棟7 樓休息區，為警查獲其持有之第一級毒品海洛因2
    包( 驗後淨重合計0.652 公克) 、第二級毒品甲基安非他命
    1 包（驗後淨重0.25公克）等物。其於98年6 月16日下午4
    時5 分許，經警採尿送驗，檢出嗎啡及甲基安非他命陽性反
    應。其另於翌（17）日下午3 時25分許，在其上開住所，為
    警查獲殘留海洛因之注射針筒1 支，並於98年6 月17日16時
    45分許，經警採尿送驗，亦檢出嗎啡及甲基安非他命陽性反
    應。
二、案經屏東縣政府警察局東港及潮州與屏東分局報請臺灣屏東
    地方法院檢察署檢察官偵查起訴。
    理  由
一、按除被告所犯為死刑、無期徒刑、最輕本刑為3 年以上有期
    徒刑之罪或高等法院管轄第一審案件者外，於法院行準備程
    序進行中，被告先就被訴事實為有罪之陳述時，審判長得告
    知被告簡式審判程序之旨，並聽取當事人、代理人、辯護人
    及輔佐人之意見後，裁定進行簡式審判程序；且受命法官行
    準備程序，與法院或審判長有同一之權限；又簡式審判程序
    之證據調查，不受刑事訴訟法第159 條第1 項、第161 條之
    2 、第161 條之3 、第163 條之1 及第164 條至第170 條規
    定之限制，刑事訴訟法第273 條之1 第1 項、第279 條第2
    項前段、第273 條之2 分別定有明文。本件被告所為係犯死
    刑、無期徒刑、最輕本刑為3 年以上有期徒刑以外之罪，其
    於準備程序中就被訴事實為有罪之陳述，經受命法官告知簡
    式審判程序之旨，並聽取公訴人、被告之意見後，本院合議
    庭認為適宜由受命法官獨任進行簡式審判程序，依刑事訴訟
    法第273 條之1 第1 項規定，裁定由受命法官獨任進行簡式
    審判程序，合先敘明。
二、訊據被告甲○○對於上揭犯罪事實均坦承不諱，復查：被告
    歷次為警查獲，分別於98年3 月25日下午2 時15分許、98年
    4 月16日下午6 時許、98年6 月2 日下午6 時10分許、98年
    6 月7 日晚上7 時2 分許、98年6 月16日下午4 時5 分許、
    98年6 月17日下午4 時45分許經警採取其尿液送驗結果，均
    呈嗎啡及甲基安非他命陽性反應，分別有台灣檢驗科技股份
    有限公司98年4 月8 號編號KＺ000000000000號、98年5 月7
    日編號KＺ00000000 0000 號、98年6 月17日編號KＺ00000000
    0000號、98年6 月19日編號KＺ000000000000號、98年7 月1
    日編號KＺ000000000000號、98年7 月6 日編號KＺ0000000000
    00號濫用藥物尿液檢驗報告各1 份在卷可稽。又被告於98年
    6 月16日下午4 時5 分許經採尿送驗檢出嗎啡濃度為69750n
    g/ml；甲基安非他命濃度：1524 0ng/ml ，另於98年6 月17
    日下午4 時45分許採取之尿液送驗結果檢出嗎啡濃度為5848
    0ng/ml；甲基安非他命濃度：2700ng /ml），足認被告於98
    年6 月17日為警查獲與其於98年6 月16日為警查獲應係同一
    犯行。另有第一級毒品海洛因合計4 包、第二級毒品甲基安
    非他命1 包、注射針筒3 支、玻璃球吸食器1 支、塑膠藥鏟
    1 支等物扣案可資佐證。上開扣案之海洛因4 包經分別送請
    法務部調查局濫用藥物實驗室、高雄市立凱旋醫院鑑定結果
    ，確係第一級毒品海洛因，其中2 包合計淨重1.04公克，另
    2 包驗後淨重合計0.652 公克，分別有法務部調查局濫用藥
    物實驗室98年6 月18日調科壹字第09823017680 號鑑定書、
    高雄市立凱旋醫院98年6 月26日高市凱醫驗字第10448 號濫
    用藥物成品檢驗鑑定書、A0000000號濫用藥物尿液檢驗報告
    1 紙在卷可按。另扣案之甲基安非他命經送請高雄醫學大學
    附設中和紀念醫院檢驗結果，確係第二級毒品甲基安非他命
    （驗後淨重0.25公克）。又扣案之注射針筒2 支、塑膠藥鏟
    1 支、玻璃球吸食器1 支，經屏東縣警察局屏東分局及潮州
    分局警員分別以臺灣尖端先進生技醫藥股份有限公司毒品簡
    易快速篩檢試劑檢驗結果，注射針筒2 支、塑膠藥鏟1支 其
    內殘留液體均含有海洛因成分，玻璃球吸食器1 支則殘留甲
    基安非他命，有該分局初步檢驗報告單4 紙及相片4 張在卷
    可按，堪認被告前開自白與事實。修正毒品危害防制條例就
    施用毒品者，祇於「初犯」及「5 年後再犯」二種情形，有
    其追訴條件之限制，即須於初犯經觀察、勒戒或強制戒治釋
    放後，5 年內均無施用毒品之行為，始能認其前所實施之觀
    察、勒戒或強制戒治已足遮斷毒癮，而得於5 年後再犯時，
    再予適用初犯之規定，重行觀察、勒戒等程序。倘5 年內已
    經再犯，被依法追訴處罰，縱其第3 次（或第3 次以上）施
    用毒品之時間在初犯釋放5 年以後，即與「5 年後再犯」之
    情形有別，且因已於「5 年內再犯」，顯見其再犯率甚高，
    原實施觀察、勒戒或強制戒治，已無法收其實效，而無5 年
    戒斷期之存在，自無再經觀察、勒戒及強制戒治之必要，應
    由檢察官逕行起訴（最高法院95年度台非字第59號、第65號
    判決意旨、95年度第7 次刑庭會議決議意旨參照）。查被告
    前於90年間，因施用毒品案件，經本院裁定送觀察、勒戒，
    認無繼續施用毒品之傾向，90年4 月19日執行完畢釋放，90
    年間再因施用毒品案件，經本院裁定令入戒治處所強制戒治
    ，並經檢察官起訴，戒治部分於91年12月13日執行完畢，刑
    責部分經本院分別判處有期徒刑10月、7 月，應執行有期徒
    刑1 年2 月確定，於95年4 月26日執行完畢。另於95年間因
    施用第一、二級毒品、竊盜、詐欺等案件，經本院分別判處
    有期徒刑10月、4 月、8 月、1 年2 月、8 月、4 月、8 月
    、9 月、7 月、5 月，減刑後應執行有期徒刑2 年3 月確定
    之事實，有臺灣高等法院被告前案紀錄表、臺灣高等法院在
    監在押全國紀錄表在卷可參，則被告於前案經觀察勒戒執行
    完畢後，於5 年內已經再犯，並經依法追訴處罰，雖本案施
    用毒品之時間在初犯釋放5 年後，惟被告既已先於「5 年內
    再犯」，顯見其再犯率甚高，原實施觀察、勒戒已無法收其
    實效，而無5 年戒斷期之存在，參諸前揭判決意旨，自無再
    經觀察、勒戒及強制戒治之必要，而應由檢察官逕行起訴，
    並由本院依法論科。綜上所述，被告本件施用毒品，事證應
    屬明確，其犯行應堪認定。
三、查海洛因、甲基安非他命分屬毒品危害防制條例第2 條第2
    項第1 款、第2 款所規定之第一級毒品及第二級毒品。是核
    被告前開所為，分別係犯毒品危害防制條例第10條第1 項施
    用第一級毒品及同條第2 項之施用第二級毒品罪。其持有毒
    品復進而施用，持有毒品之低度行為，各為施用毒品之高度
    行為所吸收，均不另論罪。被告所犯上開5 次施用第一級毒
    品犯行及5 次施用第二級毒品犯行，均犯意各別，行為互殊
    ，應予分論併罰。又查被告前有如事實欄所示之科刑及執行
    情形，有臺灣屏東地方法院檢察署刑案資料查註紀錄表、臺
    灣高等法院被告前案紀錄表各1 份附卷足憑，其於刑之執行
    完畢後5 年內，故意再犯本件有期徒刑之罪，均為累犯，均
    應依刑法第47條第1 項加重其刑。爰審酌被告施用毒品，足
    以戕害其身心，滋生其他犯罪，且前有多次施用毒品前科，
    素行非佳，有上開前科紀錄表可稽，惟念其坦承犯行，且施
    用毒品行為於本質上係屬自我戕害行為，反社會性之程度尚
    屬較低等一切情狀，各量處如主文所示之刑，並定應執行刑
    。至扣案之第一級毒品海洛因合計4 包( 其中2 包合計淨重
    1.04公克，另2 包驗後淨重合計0.652 公克) 經送檢驗結果
    ，確係第一級毒品海洛因、扣案之甲基安非他命經送請高雄
    醫學大學附設中和紀念醫院檢驗結果，確係第二級毒品甲基
    安非他命（驗後淨重0.25公克），已如前述，分屬第一、二
    級毒品，至注射針筒2 支、塑膠藥鏟1 支其上均殘留有第一
    級毒品海洛因，玻璃球吸食器1 支殘留有第二級毒品甲基安
    非他命，均如前述，其上之海洛因及甲基安非他命，均已無
    從析離，均應視同毒品，併同上開海洛因及甲基安非他命，
    依毒品危害防制條例第18條第1 項規定諭知沒收銷燬。另扣
    案之注射針筒1 支係被告所有，供其施用海洛因所用之物，
    應依刑法第38條第1 項第2 款宣告沒收。
據上論斷，應依刑事訴訟法第273 條之1 第1 項、第299 條第1
項前段，毒品危害防制條例第10條第1 項、第2 項、第18條第1
項前段，刑法第11條、第47條第1項、第51條第5款、第38條第1
項第2款，判決如主文。
本案經檢察官劉昀到庭執行職務。
中    華    民    國    98    年    11    月    26    日
                    刑事第一庭  法  官  涂裕洪
以上正本證明與原本無異。
如不服本判決應於收受判決後10日內向本院提出上訴書狀，並應
敘述具體理由；其未敘述上訴理由者，應於上訴期間屆滿後20日
內向本院補提理由書（均須按他造當事人之人數附繕本）「切勿
逕送上級法院」。
中    華    民    國    98    年    11    月    26    日
                                書記官  卓春成
附錄本判決論罪科刑法條：
毒品危害防制條例第10條第1、2項：
施用第一級毒品者，處6月以上5年以下有期徒刑。
施用第二級毒品者，處 3 年以下有期徒刑。


司法院資訊處製作；財團法人民間司法改革基金會備份。
